最高法院刑事判決　　　　　　九十六年度台上字第三七一一號
上　訴　人　甲○○（原名陳玉華）
選任辯護人　郭嵩山律師
上列上訴人因偽造文書案件，不服台灣高等法院中華民國九十三
年十二月三十日第二審判決（九十三年度上訴字第二０三七號，
起訴案號：台灣台北地方法院檢察署九十一年度偵字第三九九五
號），提起上訴，本院判決如下：
    主  文
原判決撤銷，發回台灣高等法院。
　　理　由
本件原判決認定上訴人甲○○係琦豪貿易有限公司（簡稱琦豪公
司）負責人，羅榮隆為健長貿易有限公司（下稱健長公司）負責
人，二公司因有業務合作關係，自民國八十七年間起共用台北市
○○○路十二號六樓之辦公處所，嗣因生嫌隙，羅榮隆欲將健長
公司搬離，上訴人因懷疑係健長公司員工曾豊鈞、許雅美（兼辦
琦豪公司業務）從中挑撥，心生不滿，乃在自己辦公室裝置竊聽
設備竊聽員工上班時之電話，得悉曾豊鈞言及離職返美之事，竟
萌行使偽造文書之概括犯意，利用共用辦公室之機會，取得「健
長貿易有限公司」、「羅榮隆」印章、印文之機會，透過媒介物
轉印之方式，轉印「健長貿易有限公司」及「羅榮隆」印文於曾
豊鈞、許雅美二人勞工保險退保申報表上（其中曾豊鈞勞工保險
退保申報表上盜用「羅榮隆」印文二枚），再冒用健長公司名義
，將曾豊鈞、許雅美二人以離職為由，偽填勞工保險退保申請表
二份（許雅美部分係上訴人利用不知情姓名年籍不詳之成年人填
載），繼於九十年六月十四日、九十年七月十六日，持向台北市
○○○路一段四號之勞工保險局行使，致生損害於勞工保險局對
於勞工保險之管理以及曾豊鈞、許雅美、健長公司、羅榮隆；上
訴人復利用其平時在健長公司辦理業務之機會，取得「健長貿易
有限公司」及「羅榮隆」之大小印章，擅自加蓋在中華電信股份
有限公司行動電話業務申請書上，於九十年六月二十一日持向台
北市○○路○段四二號之中華電信股份有限公司台北南區營運處
申請（上訴人並填載其本人為受託人以便於辦理），將健長公司
交予曾豊鈞使用之0000000000號行動電話門號予以變
更，致生損害於健長公司、羅榮隆，適曾豊鈞稍早之前使用上開
行動電話常受干擾，於徵得羅榮隆同意後，向同一電信單位申請
變更門號，卻未能通話，經向該電信單位查詢而得悉上情，案經
健長公司訴由台灣台北地方法院檢察署檢察官偵查起訴等情，因
而撤銷第一審之科刑判決，改判論處上訴人連續行使偽造私文書
，足以生損害於公眾及他人罪刑，固非無見。
惟查(一)刑法第二百十條之偽造文書，以無製作權之人冒用他人名
義而製作該文書為要件之一，如果行為人基於他人之授權委託，
即不能謂無製作權，自不成立該條之罪。本件原判決認定琦豪公
司與健長公司因有業務合作關係，自八十七年間起共用台北市○
○○路十二號六樓之辦公處所。羅榮隆亦陳稱：其原先係以琦豪
公司之名義執行業務，至八十七年十一月間成立健長公司，仍與
琦豪公司合署辦公，並共用員工許雅美，公司之大小印章均由其
保管，之前曾以健長公司為琦豪公司保證開Ｌ、Ｃ，其不常去公
司，有事責由許雅美以電話聯繫。嗣因其個人替琦豪公司為保證
人向第一銀行借款之事，與上訴人發生爭執，始搬離琦豪公司；
0000000000號行動電話係其交予許雅美、曾豊鈞使用
等語（見三九九五號偵查卷二第二０四至二０八頁）。證人許雅
美證稱：其原先係在琦豪公司、健長公司工作，薪水由琦豪公司
支付，年終獎金由羅榮隆支付，上訴人曾幫健長公司做內外帳，
羅榮隆之部分產品有交給琦豪公司銷售，其至九十年始專作健長
公司之業務。健長公司大小印章由羅榮隆保管，但偶有交其保管
；曾豐鈞於九十年六月二十七日來電言明要回美國，有意辭職等
語。證人曾豊鈞證稱：九十年六月間曾有意回美國，00000
00000號行動電話因常被干擾，向羅榮隆訴說，羅榮隆有同
意換門號，故於九十年六月二十一日上午去換門號，但當天下午
電話不通，才知門號被換（見同上卷第二０七、第二一四至二一
八頁，第一審卷第一一四頁反面、一一五頁反面）。另依上訴人
所提出羅榮隆之信件，敘述兩人之間之情愛與感激（見第一審卷
第一三九至一四五頁）。則上訴人所辯：羅榮隆之前即授權處理
健長公司之事務，似非無據。如上訴人所辯屬實，則其於獲知曾
豊鈞有意離職返美，將曾豊鈞之勞工保險辦理停保，事涉是否有
權製作之事實認定，自有深入調查、細心推求之必要。又健長公
司之大小章或由羅榮隆保管，或由許雅美保管，若上訴人未獲授
權，如何取得上開大小章以加蓋於勞工保險退保申請表？亦待查
明釐清。(二)刑法偽造文書之成立，以足以生損害於公眾或他人為
特別要件，所謂足生損害，固不以實已發生損害為必要，然亦必
須有足以生損害之虞者，始足當之，若其僅具偽造之形式，而實
質上並不足生損害之虞者，尚難構成本罪。查證人曾豊鈞證稱：
0000000000號行動電話因常被干擾，向羅榮隆訴說，
羅榮隆有同意換門號等語，已如前述。乃上訴人獲知上情，搶先
辦理更換門號之行為，上開行為既不違反羅榮隆之本意，則該變
更門號之行為如何有足以生損害之虞，未見原審詳加說明，遽行
判決，自不足以昭折服。上訴意旨指摘原判決不當，尚非全無理
由，應認有撤銷發回更審之原因。至原判決理由五不另為無罪之
諭知部分，因公訴人認與前揭論罪科刑部分為裁判上一罪，基於
審判不可分原則，爰一併發回，附此敘明。
據上論結，應依刑事訴訟法第三百九十七條、第四百零一條，判
決如主文。
中　　華　　民　　國　九十六　年　　七　　月　 十二 　日
                      最高法院刑事第四庭
                          審判長法官  莊　登　照
                                法官  黃　一　鑫
                                法官  林　秀　夫
                                法官  徐　昌　錦
                                法官  吳　昆　仁
      本件正本證明與原本無異
                                      書  記  官
中　　華　　民　　國　九十六　年　　七　　月　 十八 　日
                                                z
